臺灣高等法院刑事裁定
109年度毒抗字第316號
抗  告  人  陳郭傳



上列抗告人因違反毒品危害防制條例案件，不服臺灣新北地方法
院109年度毒聲字第785號，中華民國109年10月30日裁定（聲請
案號：臺灣新北地方檢察署109年度聲觀字第763號），提起抗告
，本院裁定如下：
    主  文
抗告駁回。
    理  由
一、原裁定意旨略以：抗告人即被告陳郭傳（下稱被告）於民國
    109年7月19日、20日間，在新北市板橋區中山路星聚點KTV
    內，施用第二級毒品甲基安非他命1次之事實，業據被告坦
    承不諱，其尿液呈甲基安非他命陽性反應，亦有新北市政府
    警察局受採集尿液檢體人姓名及檢體編號對照表、台灣檢驗
    科技股份有限公司109年8月12日濫用藥物檢驗報告等件可憑
    ，堪予認定。又被告前未曾因施用毒品案件經送觀察、勒戒
    ，本件觀察、勒戒之聲請並無不合，應予准許，爰裁定被告
    應送勒戒處所觀察、勒戒，其期間不得逾2月等語。
二、抗告意旨略以：被告當日係陪同室友前往派出所製作毒品案
    件筆錄，既非拘提、逮捕到案之犯罪嫌疑人或被告，亦無毒
    品前案紀錄，竟被要求順便配合驗尿，在人身自由被限制之
    狀態下，不得不配合，顯屬違法取證。偵訊時，檢察官亦僅
    就驗尿結果提問，惟被告警詢時已否認吸毒，既無充足採證
    ，怎會成為採尿對象？被告倘自願接受驗尿，又豈會否認吸
    毒？被告推斷警員是主觀認定被告為犯罪嫌疑人，再找犯罪
    事實讓證據合理化。驗尿結果證明被告違法後，被告亦坦承
    不諱，但警員為求績效，用盡各種手段蒐證，明知不具採尿
    理由仍强行採證，是否違反採驗程序，實令人心寒。本案係
    違法採尿，請還被告司法正義等語。
三、經查，被告於首揭時、地，施用第二級毒品甲基安非他命1
    次之事實，業據其供明在卷，被告尿液經檢驗結果呈甲基安
    非他命陽性反應，亦有新北市政府警察局受採集尿液檢體人
    姓名及檢體編號對照表、台灣檢驗科技股份有限公司109年8
    月12日濫用藥物檢驗報告等件可憑，互核相符，自堪認定。
    再被告前未曾因施用毒品案件經送觀察、勒戒，亦有本院被
    告前案紀錄表之記載可憑。又毒品危害防制條例之觀察、勒
    戒規定，係一種針對受處分人將來危險所為預防、矯正措施
    之保安處分，目的係為斷絕施用毒品者之身癮及心癮，並屬
    強制規定，除檢察官審酌個案情形，依同法第24條第1項為
    附命完成戒癮治療之緩起訴處分，可排除適用外，凡經檢察
    官聲請，法院僅得依法裁定令入勒戒處所觀察、勒戒，以查
    其是否仍有施用毒品傾向，並據以斷定幫助受處分人澈底戒
    毒之方法，法院尚無自由斟酌以其他方式替代之權。執此，
    檢察官詢問後，考量被告曾受緩起訴處分，復為本件施用毒
    品犯行等情，認本件不宜為緩起訴處分（詳偵查卷附之進行
    單記載），而依毒品危害防制條例第20條第1項規定，聲請
    令被告入勒戒處所觀察、勒戒，自屬有據。
四、被告雖執前詞，提起抗告。惟其在109年7月22日下午11時，
    經警員告知訴訟權利及因毒品案件認有實施勘察採證之必要
    後，簽具勘察採證同意書，進行採尿、封緘，並於載明「採
    集尿液檢體案由」之受採集尿液檢體人姓名及檢體編號對照
    表上簽名捺印，以上有經被告簽認之權利告知書、勘察採證
    同意書、新北市政府警察局受採集尿液檢體人姓名及檢體編
    號對照表等件在卷可憑。觀之被告翌（23）日0時許接受詢
    問之警詢筆錄，亦載明案由「毒品防制條例案（自願採尿）
    」 及清楚（知悉）「因自願配合警方採集尿液送驗，故至
    所製作筆錄」、「警方對你採集之尿液逕送台灣檢驗公司檢
    驗，若呈陽性反應，警方將不待通知你逕函送新北地方檢察
    署偵辦」等程序，此外核無執行拘提、逮捕以限制被告自由
    之情形，即無抗告意旨所指人身自由受限制之狀態。又被告
    在台灣檢驗科技股份有限公司109年8月12日出具濫用藥物檢
    驗報告後，109年10月20日接受偵詢時，除確認配合採尿時
    間、排放及封緘程序外，尚明確表示對於採尿過程沒有意見
    ，及供認本案毒品施用時間、地點與方式，更無抗告意旨所
    指僅經詢問鑑定結果之情形，亦有經被告簽認之詢問筆錄可
    考。抗告意旨徒執前詞，指摘違法採尿，且未經詢明採尿過
    程云云，核與事證有違，並不足採。
五、綜上所述，檢察官審酌本件各情後，向原審聲請對被告觀察
    、勒戒，未見其裁量有何違法或明顯失當之處。原審依檢察
    官聲請，裁定被告應送勒戒處所觀察、勒戒，亦無違誤。被
    告猶執前詞提起抗告，指摘原裁定違法，為無理由，應予駁
    回。
據上論斷，應依刑事訴訟法第412條，裁定如主文。
中　　華　　民　　國　　109 　年　　12　　月　　22　　日
                  刑事第六庭    審判長法　官    劉方慈
                                      法　官    許曉微
                                      法　官    朱嘉川
以上正本證明與原本無異。
不得再抗告。
                                      書記官    陳韻如
中　　華　　民　　國　　109 　年　　12　　月　　22　　日